【裁判字號】    97,聲,114
【裁判日期】    971127
【裁判案由】    訴訟救助
【裁判全文】
臺灣高等法院臺中分院民事裁定           97年度聲字第114號
聲  請  人    甲○○
上列聲請人因與相對人乙○○間損害賠償事件，對於97年 7月30
日台灣台中地方法院96年度再字第24號判決提起上訴，聲請訴訟
救助，本院裁定如下：
    主    文
聲請駁回。
聲請程序費用由聲請人負擔。
    理    由
一、按當事人無資力支出訴訟費用者，法院應依聲請，以裁定准
    予訴訟救助。民事訴訟法第 107條前段定有明文。所謂無資
    力係指窘於生活，且缺乏經濟信用者而言，申言之，若非取
    給於自己或家族所必需之生活費不能支出訴訟費用，且無籌
    措款項以支出訴訟費用之信用技能，方能謂之為無資力支出
    訴訟費用（最高法院43年度台抗字第152號判例、 88年度台
    聲字第 582號裁定參照）。又此項請求救助之事由，應釋明
    之，為同法第109條第2項所明定；所謂釋明，係指當事人提
    出法院得以即時調查使法院信其主張為真實之證據而言。且
    法院調查聲請人是否無資力支出訴訟費用，專就聲請人所提
    出之證據為之，如聲請人並未提出證據，或依其提出之證據
    ，未能信其無資力支出訴訟費用之主張為真實，即應將其聲
    請駁回（最高法院26年滬抗字第34號判例意旨參照）。再現
    行專利法第86條第 2項固規定：當事人為起訴及聲請假扣押
    時，法院應依民事訴訟法之規定，准予訴訟救助。惟法院准
    否為訴訟救助時，仍應依民事訴訟法上開所規定之訴訟救助
    要件審酌之，非謂當事人依專利法第86條第 2項規定聲請訴
    訟救助，法院即可無視民事訴訟法有關訴訟救助之規定，遽
    予准許（最高法院著有93年度台抗字第27號裁定參照）。
二、本件聲請人不服台灣台中地方法院97年 7月30日96年度再字
    第24號其與相對人乙○○再審之判決（台灣台中地方法院誤
    為裁定，已裁定更正），提起上訴，且就該上訴費用聲請准
    予訴訟救助，其聲請意旨略以：伊係上開再審事件之專利權
    人，依專利法第86條第2項規定，享有訴訟救助規定等語。
三、經查，本件聲請人就其應繳納之上訴費用聲請訴訟救助，未
    提出能即時調查之證據，以為釋明其無資力支出訴訟費用之
    主張為真實，其聲請訴訟救助，即與上開法條規定及判例要
    旨未合，自難准許，應予駁回。
四、據上論結，本件聲請為無理由。依民事訴訟法第95條、第78
    條，裁定如主文。
中    華    民    國    97    年    11    月    27    日
                  民事第五庭    審判長法  官  陳宗鎮
                                      法  官  王重吉
                                      法  官  鄭金龍
以上正本係照原本作成。
如不服本裁定應於裁定送達後10日內向本院提出抗告理由狀（須
按他造人數附具繕本），並繳納抗告裁判費新台幣1,000元。
                                      書記官  鄭舜祐
中    華    民    國    97    年    11    月    27    日
                                                      Ｍ


司法院資訊處製作；財團法人民間司法改革基金會備份。
